臺灣高等法院高雄分院刑事判決　　　　96年度上訴字第1241號
上　訴　人　臺灣高雄地方法院檢察署檢察官
被　　　告　甲○○
上列上訴人因被告違反毒品危害防制條例案件，不服臺灣高雄地
方法院96年度訴字第777 號中華民國96年5 月11日第一審判決（
起訴案號：臺灣高雄地方法院檢察署96年度偵毒字第1 號，移送
併辦案號96年度毒偵字第742 號、第1851號、第3132號），提起
上訴（移送本院併辦案號：同署96年度毒偵字第3638號、第3714
號、第4907號、第5176號），本院判決如下：
    主  文
原判決撤銷。
甲○○施用第一級毒品，處有期徒刑壹年貳月。扣案之海洛因殘
渣袋壹個、殘留海洛因之注射針筒貳支；均沒收銷燬之。葡萄糖
粉壹包沒收。
    事  實
一、甲○○曾於民國93年間因施用毒品案件，經臺灣高雄地方法
    院93年毒聲字第2645號裁定送觀察、勒戒後，認有繼續施用
    毒品傾向，再以94年度毒聲字第569 號裁定送強制戒治，嗣
    於95年1 月4 日因停止戒治出監執行完畢，已於95年1 月13
    日經臺灣高雄地方法院檢察署以95年度戒毒偵字第11號以強
    制戒治期滿為由而不起訴處分。猶不悔改，明知海洛因業經
    公告列為毒品危害防制條例之第一級毒品，不得非法持有、
    施用，乃因已成癮而無法戒除，於強制戒治執行完畢5 年內
    ，復基於非法施用海洛因之犯意，在高雄小港區○○街116
    號住處，以將海洛因摻水後置入針筒注射之方式，反覆密集
    自95年10月14日12時許起，至96年4 月25日止，每隔2 至3
    日即施用1 次，嗣因其為列管毒品人口，分別於：(一)95年10
    月14日15時45分許、(二)95年12月2 日13時許、(三)96年1 月4
    日15時30分許、(四)96年2 月12日18時許、(五)96年3 月9 日15
    時48分許、(六)96年4 月25日11時15分許，受通知而到警局報
    到，均經其同意採尿送驗而發覺上情。(七)另於96年3 月1 日
    17時20分許，因行跡可疑，為警在高雄巿小港區○○路207
    號前查獲，並扣得其持有之海洛因殘渣袋1 個、殘留海洛因
    之針筒2 支、預備供施用海洛因摻用之葡萄糖粉1 包。
二、案經高雄市政府警察局小港分局、前鎮分局先後報請臺灣高
    雄地方法院檢察署檢察官偵查起訴及移送併辦。
    理  由
壹、證據能力部分：
一、按被告之自白，非出於強暴、脅迫、利誘、詐欺、疲勞訊問
    、違法羈押或其他不正之方法，且與事實相符者，得為證據
    ；刑事訴訟法第156 條第1 項定有明文。查本件因無法戒除
    毒癮而有多次施用海洛因之事實，已經被告甲○○（下稱被
    告）於原審坦承不諱，且核與事實相符，詳如下述，依上開
    規定，自得為證據。
二、被告之尿液檢驗報告，係由查獲之警察機關主動送驗，雖非
    依刑事訴訟法第208 條規定送驗，惟各該檢驗機構係經行政
    院衛生署核准許可之濫用藥物尿液檢驗機構，且於本院轄區
    從事濫用藥物尿液檢驗之鑑定多年，經本院審酌人權保障及
    公共利益之均衡維護，並無侵害被告關於鑑定權益，且考量
    被告在訴訟上防禦程度等具體情節，認有證據能力。
貳、實體部分：
一、上揭施用海洛因之事實，業據被告於原審坦承不諱，而被告
    於事實欄所載先後到警局報到、為警查獲，各次為警採取之
    尿液，經送檢驗結果，均呈嗎啡陽性反應，有各次之列管毒
    品人口尿液檢體採集送驗紀錄表、高雄巿立凱旋醫院、長榮
    大學、正修科技大學超微量研究科技中心所出具之檢驗報告
    在卷可稽。扣案之海洛因殘渣袋1 個、殘留海洛因之針筒2
    支，經警以毒品測試包檢驗結果，確有第一級毒品海洛因反
    應，有檢驗報告單可稽（偵字第3714號卷第17頁）；復有葡
    萄糖粉1 包扣案可佐，足認被告之自白應與事實相符，自可
    採為認定事實之證據。又被告曾於93年間因施用毒品案件，
    經臺灣高雄地方法院93年毒聲字第2645號裁定送觀察、勒戒
    後，認有繼續施用毒品傾向，再以94年度毒聲字第569 號裁
    定送強制戒治，嗣於95年1 月4 日因停止戒治出監執行完畢
    ，已於95年1 月13日經臺灣高雄地方法院檢察署以95年度戒
    毒偵字第11號以強制戒治期滿為由而不起訴處分，有臺灣高
    等法院被告前案紀錄表附卷可參，足認被告確於強制戒治執
    行完畢釋放後，5 年內再犯毒品危害防制條例第10條第1 項
    施用第一級毒品罪，罪證明確，被告犯行洵堪認定。
二、按海洛因為毒品危害防制條例第2 條第2 項第1 款所明定之
    第一級毒品，核被告施用海洛因之行為，係犯同條例第10條
    第1 項施用第一級毒品罪。被告持有海洛因後進而施用，其
    持有之低度行為，應為施用之高度行為吸收，不另論罪。至
    於被告雖有多次之施用第一級毒品行為，惟其時間均在95年
    7 月1 日以後，且係因已成癮而無法戒除，乃反覆於短時間
    內密集所為，應屬集合犯之包括單純一罪。公訴人雖僅就被
    告95年10月14日施用第一級毒品之犯行提起公訴，惟被告其
    餘各次施用第一級毒品犯行，與起訴論罪科刑部分，有集合
    犯之單純一罪關係，為起訴效力所及，本院自得併予審理。
三、原審據以論罪科刑，固非無見。惟被告尚有被查獲如事實欄
    (五)、(六)、(七)之施用第一級毒品之行為，原審未及加以審酌，
    自有未洽。檢察官上訴意旨，執此而指摘原判決不當，為有
    理由，自應由本院將原判決撤銷改判。爰審酌被告前因施用
    毒品案件，迭經觀察、勒戒及強制戒治後，猶再施用，足見
    其惡習已深，且戒絕毒癮之意志不堅，未能體悟施用毒品對
    自己、家人造成之傷害及社會之負擔，惟念其於犯後坦承犯
    行，態度尚稱良好，及施用毒品本質上係屬戕害自身健康之
    行為，尚未直接危害他人，反社會性之程度應屬較低，及其
    施用次數等一切情狀，量處有期徒刑1 年2 月。扣案海洛因
    殘渣袋1 個、殘留海洛因之注射針筒2 支，為被告供施用海
    洛因所用，並為毒品海洛因成分所沾黏而難以析離，亦應視
    同毒品之成分，應依毒品危害防制條例第18條第1 項前段規
    定沒收銷燬之。至於扣案之葡萄糖粉1 包，係被告所有，且
    供其預備施用海洛因所用之物，應依刑法第38條第1 項第2
    款規定宣告沒收。
四、被告經合法傳喚，無正當理由不到庭，爰不待其陳述，逕行
    判決。
據上論斷，應依刑事訴訟法第369 條第1 項前段、第371 條、第
364 條、第299 條第1 項前段，毒品危害防制條例第10條第1 項
、第18條第1 項前段，刑法第11條、第38條第1 項第2 款，判決
如主文。
本案經檢察官蔡國禎到庭執行職務。
中　　華　　民　　國　　96　　年　　7 　　月　　9 　　日
                  刑事第五庭    審判長法  官  曾永宗
                                      法  官  任森銓
                                      法  官  王伯文
以上正本證明與原本無異。
如不服本判決應於收受本判決後10日內向本院提出上訴書狀，其
未敘述上訴理由者，並得於提起上訴後10日內向本院補提理由書
狀（均須按他造當事人之人數附繕本）「切勿逕送上級法院」。
中　　華　　民　　國　　96　　年　　7 　　月　　9 　　日
　　　　　　　　　　　　　　　　　　　書記官  黎  珍
附錄本判決論罪科刑法條：
毒品危害防制條例第10條第1 項：
施用第一級毒品者，處6 月以上5 年以下有期徒刑。
